【裁判字號】    99,訴,22
【裁判日期】    990831
【裁判案由】    侵權行為損害賠償
【裁判全文】
臺灣高等法院民事判決                    99年度訴字第22號
原      告  丙○○
訴訟代理人  陳清進律師
            蔣彥威律師
被      告  丁○○
            乙○○
            甲○○
            戊○○
上  一  人
訴訟代理人  劉陽明律師
            張倪羚律師
上列當事人間刑事附帶民事訴訟，請求侵權行為損害賠償事件，
經本院刑事庭移送前來，本院於中華民國99年8月3日言詞辯論終
結，判決如下：
    主  文
被告應連帶給付原告新臺幣肆佰萬元及自民國九十九年五月八日
起至清償日止，按週年利率百分之五計算之利息。
訴訟費用由被告連帶負擔。
本判決於原告以新臺幣壹佰拾肆萬元為被告供擔保後，得假執
行。但被告如以新臺幣肆佰萬元，為原告預供擔保，得免為假執
行。
    事實及理由
一、原告起訴主張：被告丁○○、乙○○、甲○○（下稱丁○○
    等3人）均係伊所開設位於臺北縣蘆洲市○○街大臺北農場
    集貨場「和億食品行」之員工，丁○○及乙○○係負責該食
    品行冷凍庫之管理，甲○○則係負責該食品行冷凍食品之運
    送工作。丁○○等3人自民國（下同）98年4月起，陸續將伊
    所開立和億食品行冷凍庫之冷凍食品，以明顯低於市價約二
    至三成間價格之冷凍食品出售予被告戊○○，由被告丁○○
    向被告戊○○洽購訂單，再由被告丁○○等3人合力搬出冷
    凍食品，並運送至大臺北農場集貨地停車場交付予被告戊○
    ○，盜賣伊冷凍食品約新臺幣（下同）400萬元。案經臺灣
    板橋地方法院檢察署（下稱板橋地檢署）檢察官以98年度偵
    字第21627、22866號偵查起訴，嗣經臺灣板橋地方法院（下
    稱板橋地院）98年度易字第2781號及本院99年度上易字第13
    7號刑事判決丁○○、乙○○、甲○○等共同犯業務侵占罪
    ，分別處有期徒刑8月、10月、8月；及判決戊○○犯故買贓
    物罪，處有期徒刑8月，如易科罰金，以1,000元折算一日並
    確定在案。茲丁○○等3人自98年4月起至同年8月止，擅自
    販賣系爭冷凍庫內之冷凍食品，戊○○明知其為贓物仍持續
    洽購，致伊受有至少400萬元之損失，伊自得請求被告連帶
    賠償。爰依民法第184條第1項前段及第185條第1項之規定，
    求為判命：(一)被告應連帶給付原告400萬元，暨均自起訴狀
    繕本送達翌日起至清償日止，按週年利率5％計算之利息。
    (二)願供擔保請准宣告假執行。
二、被告丁○○等3人則以：該賠償的，伊等均願意賠償等語置
    辯。
    被告戊○○則以：本件刑事判決部分已確定在案，已無刑事
    訴訟程序可依附，原告提起本件刑事附帶民事訴訟，顯不合
    法。再伊所犯僅係刑法第349條第2項之故買贓物罪，伊故買
    贓物之行為並未侵害原告之權利，要與侵權行為之要件不符
    ，更遑論伊應與丁○○等3人負共同侵權行為之連帶賠償責
    任。況原告已於98年8月5日自臺北市政府警察局領回價值總
    計71,170元之貨品，是否仍有400萬元之損害，已非無疑，
    原告應就其損害額負舉證責任等語置辯。
    並均聲明：(一)原告之訴及假執行之聲請均駁回。(二)如受不利
    判決，願供擔保請准宣告免為假執行。
三、按因犯罪而受損害之人，於刑事訴訟程序得附帶提起民事訴
    訟，對於被告及依民法負賠償責任之人，請求回復其損害。
    次按提起附帶民事訴訟，應於刑事訴訟起訴後第二審辯論終
    結前為之。但在第一審辯論終結後提起上訴前，不得提起。
    刑事訴訟法第487條第1項、第488條定有明文，被告涉犯之
    業務侵占等案件，板橋地院98年度易字第2781號判決後，檢
    察官因原告之請求於98年12月4日提起上訴，原告嗣於98年
    12 月16日提起本件刑事附帶民事訴訟，而本院99年度上易
    字第137號刑事判決係於99年3月31日言詞辯論終結，依前揭
    規定，原告提起本件刑事附帶民事訴訟，自為合法，合先敘
    明。
四、原告主張丁○○等3人為伊員工，自98年4月起至同年8月止
    ，擅自販賣系爭冷凍庫內之冷凍食品予戊○○，而戊○○明
    知其為贓物仍持續洽購，此案經板橋地檢署檢察官以98年度
    偵字第21627、22866號偵查起訴，經板橋地院以98年度易字
    第2781號刑事判決丁○○、乙○○、甲○○等共同犯業務侵
    占罪，分別處有期徒刑8月、10月、8月；及判決戊○○犯故
    買贓物罪，處有期徒刑8月，如易科罰金，以1,000元折算一
    日。嗣板橋地檢署檢察官提起上訴，亦經本院以99年度上易
    字第137號判決駁回等情，有本院99年度上易字第137號判決
    附卷可稽（本審卷第3至4頁），並經本院核閱上開刑事卷宗
    無訛。上開刑事判決認定「一丁○○、乙○○、甲○○均係
    丙○○所開設位於臺北縣蘆洲市○○街大臺北農場集貨場『
    和億食品行』之員工，丁○○及乙○○係負責該食品行冷凍
    庫之管理，甲○○則係負責該食品行冷凍食品之運送工作，
    均屬從事業務之人。乙○○竟基於意圖為自己不法之所有，
    自98年2月間某日起；而丁○○、乙○○及甲○○等3人自同
    年4月起，基於意圖共同為自己不法所有之犯意，每週約4至
    5次，分由丁○○負責接聽戊○○洽購冷凍食品電話後，分
    由丁○○、乙○○、甲○○等3人將劉某所訂購之冷凍食品
    自上址冷凍庫搬出，並分由其等3人騎乘該食品行車號：J8M
    -019號之重型機車，將前揭冷凍食品載運至戊○○所駕駛停
    放在大臺北農場集貨場停車場之車號：VF-0521號自用小客
    車，而接續將業務上持有價值約新臺幣（下同）400萬元之
    冷凍食品，以明顯低於市價約2成至3成間之價格販售與戊○
    ○，所得價金並未繳回該食品行，由丁○○、乙○○及甲○
    ○等3人朋分花用，而將業務上持有之前揭冷凍食品，全數
    占為己有。二戊○○自98年2月起迄同年8月，均明知丁○○
    、乙○○及甲○○等3人所販售之和億食品行冷凍食品，係
    其等3人實施業務上侵占之財產犯罪所侵占之贓物，竟仍基
    於故買贓物之犯意，每週約4至5次，接續在臺北縣蘆洲市○
    ○街大臺北農場集貨場之停車場，以明顯低於市價約2成至3
    成之價格，向丁○○、乙○○及甲○○等3人購買該冷凍食
    品。嗣經警分別於98年8月5日上午6時40分及7時50分許，在
    大臺北農場集貨場停車場，及戊○○址設臺北市○○區○○
    街173號處所，起出如扣押物品目錄表（臺灣板橋地方法院
    檢察署98年度偵字第21627號卷第68、74、75頁所示）所示
    之冷凍食品而當場查獲」等犯行，此亦為被告所不爭執。
五、按因故意或過失，不法侵害他人之權利者，負損害賠償責任
    。故意以背於善良風俗之方法，加損害於他人者亦同。數人
    共同不法侵害他人之權利者，連帶負損害賠償責任；不能知
    其中孰為加害人者，亦同，民法第184條第1項、第185條第1
    項分別定有明文，被告丁○○等3人均係原告所開立和億食
    品行之員工，基於意圖共同為自己不法所有之犯意，將其業
    務上所占有和億食品行價值約400萬元之冷凍食品，以明顯
    低於市價約2至3成之價值販售予被告戊○○；而被告戊○○
    亦明知丁○○等3人所販售之和億食品行冷凍食品，係其等3
    人實施業務上侵占之財產犯罪所侵占之贓物，竟仍基於故買
    贓物之犯意，以明顯低於市價約2成至3成之價格，向丁○○
    3人購買該冷凍食品，是被告之行為，均係使原告發生冷凍
    食品財產權喪失等損害之共同原因，應依民法第184條第1項
    前段、第185條第1項規定，連帶負損害賠償責任。雖被告戊
    ○○辯稱造成原告財產損害者為丁○○等3人，縱伊未向被
    告丁○○等3人購買其所侵占原告之物，原告仍因而受有損
    害，是伊故買贓物之行為未侵害原告之權利，原告之損害與
    伊之行為間並不具有相當因果關係，難認伊應負共同侵權行
    為之連帶賠償責任等語。按民事上之共同侵權行為（狹義的
    共同侵權行為，即加害行為）與刑事上之共同正犯，其構成
    要件並不完全相同，共同侵權行為人間不以有意思聯絡為必
    要，數人因過失不法侵害他人之權利，苟各行為人之過失行
    為，均為其所生損害共同原因，即所謂行為關連共同，亦足
    成立共同侵權行為（最高法院67年台上1737號判例參照），
    被告丁○○等3人侵占其業務上持有之冷凍食品，係因被告
    戊○○先以電話向渠等洽購，始由丁○○等3人將劉某所訂
    購之冷凍食品自冷凍庫搬出，將之載運交付戊○○，是被告
    戊○○故買贓物之行為，雖異於丁○○等3人業務侵占之行
    為，為獨立之犯罪，但如前述被告之犯行，顯為造成原告所
    有冷凍食品財產權喪失之共同原因，其行為關連共同，且被
    告戊○○故買贓物之行為，與原告之損害間確有相當因果關
    係，被告應負共同侵權行為連帶賠償責任，被告戊○○辯稱
    難認其應負共同侵權行為之連帶賠償責任等語，並無可採。
六、原告主張其因被告共同侵權行為，受有冷凍食品約400萬元
    之損害，爰請求被告連帶賠償等語。被告戊○○辯稱其未於
    刑事案件準備程序承認原告之損失為400萬元，伊所受不法
    利潤約20萬元，原告仍應證明其所受損害，況原告已於98年
    8月5日自臺北市政府警察局領回價值總計71,170元之貨品等
    語。查：
    (一)按負損害賠償責任者，除法律另有規定或契約另有訂定外
      ，應回復他方損害發生前之原狀。又按不能回復原狀或回
      復顯有重大困難者，應以金錢賠償其損害，民法第213條
      第1項、第215條分別定有明文，故損害發生之後，如有回
      復原狀之可能，受害人請求加害人賠償，應先請求為原狀
      之回復，倘非法律另有規定或契約另有訂定，不得逕行請
      求金錢賠償。被告丁○○等3人業務侵占，及被告戊○○
      故買之贓物為冷凍食品，依板橋地檢署98年偵字第21627
      號卷第68、74、75頁扣押物品目錄所示，固有珍珠香腸、
      海鮮卷、配漬腿丁、蒲燒鰻、薯條、花枝堡等物，而該等
      物品在市面上並非不存在。但該被告戊○○故買贓物之明
      細內容究為何物品，被告戊○○於警訊亦供稱其未記帳，
      購入後均已賣予自助餐或便當店等語（98年8月5日調查筆
      錄），則被告侵害原告冷凍食品其種類、內容、數量為何
      ，均已無從查知，如以回復原狀填補原告之損害，顯有重
      大困難，原告主張應以金錢賠償，即屬有據。
    (二)就原告請求損害賠償400萬元之損害一節，原告陳稱是由
      倉庫損失大約估算等語，但此為被告丁○○等3人所不爭
      執，且被告於前開刑事業務侵占等案件審理時，亦均承認
      檢察官起訴「其將業務上持有價值約400萬元之冷凍食品
      ，以明顯低於市價之價格販賣予被告戊○○」之事實（板
      橋地院98年度易字第2781號98年11月16日準備程序筆錄、
      98年11月16日簡式審判筆錄、本院99年度上易字第137號
      99年2月24日審判程序筆錄、99年3月23日審判程序筆錄、
      99年3月31日審判程序筆錄），而板橋地院檢察署檢察官
      ，依原告之請求，以其受損害高達1,200萬元，超過原板
      橋地院刑事判決認定之400萬元，被告量刑過輕為由提起
      上訴後，被告戊○○於本院99年度上易字第137號案件99
      年2月24日審判程序中亦供稱「金額不是壹仟兩百萬，我
      是肆佰萬」等語，按侵占或故買贓物價值之多寡，亦為法
      院量刑之參考，如確無此值價，被告亦均無在刑案審理中
      自承之理，堪認被告丁○○等3人業務侵占，被告戊○○
      故賣渠等業務侵占冷凍食品之價值為400萬元。
    (三)被告戊○○又稱其所受不法利潤約20萬元等語，然損害賠
      償之目的應填補債權人所受之損害，與債務人受有多少利
      益無涉，如被告戊○○因故買贓物所獲利益，與原告損害
      額之認定無涉。再原告雖於98年8月5日自臺北市政府警察
      局領回價值總計71,170元之貨品，此有板橋地檢98年度偵
      字第21627號卷內第27至29頁發還領據可稽，但原告於同
      年即98年8月5日於警局調查時仍陳稱初步估算受損400萬
      元等語，堪認縱使原告已領回價值約71,170元之貨品，仍
      受有價值400萬元貨品之損害，故原告主張被告應連帶賠
      償400萬元等語，堪認可取，被告戊○○之所辯，均無可
      採。
七、綜上，原告主張被告應負共同侵權行為連帶賠償責任，應連
    帶賠償400萬元等語，即屬有據。從而，原告依民法第184條
    第1項前段、第185條第1項，請求被告應連帶給付400萬元，
    暨均自起訴狀繕本送達翌日即99年5月8日起至清償日止，按
    週年利率5％計算之利息，為有理由，應予准許。
八、兩造陳明願供擔保，聲請宣告假執行或免為假執行，經核並
    無不合，爰各酌定相當之擔保金額，一併准許之。
九、本件事實已臻明確，兩造其餘攻擊或防禦之方法，經核於判
    決結果無何影響，爰不一一論述，附此敘明。
十、結論：本件原告之訴為有理由，依民事訴訟法第第85條第2
    項、第463條、第390條第2項、第392條第2項，判決如主文
    。
中    華    民    國    99    年    8     月    31    日
                      民事第三庭
                        審判長法  官  林敬修
                              法  官  張靜女
                              法  官  吳青蓉
正本係照原本作成。
如不服本判決，應於收受送達後20日內向本院提出上訴書狀，其
未表明上訴理由者，應於提出上訴後20日內向本院補提理由書狀
（均須按他造當事人之人數附繕本）上訴時應提出委任律師或具
有律師資格之人之委任狀；委任有律師資格者，另應附具律師資
格證書及釋明委任人與受任人有民事訴訟法第466條之1第1項但
書或第2項（詳附註）所定關係之釋明文書影本。如委任律師提
起上訴者，應一併繳納上訴審裁判費。
中    華    民    國    99    年    9     月    1     日
                              書記官  廖月女
附註：
民事訴訟法第466條之1（第1項、第2項）：
對於第二審判決上訴，上訴人應委任律師為訴訟代理人。但上訴
人或其他法定代理人具有律師資格者，不在此限。
上訴人之配偶、三親等內之血親、二親等內之姻親，或上訴人為
法人、中央或地方機關時，其所屬專任人員具有律師資格並經法
院認為適當者，亦得為第三審訴訟代理人。

司法院資訊處製作；財團法人民間司法改革基金會備份。
